臺灣高雄地方法院刑事判決　　　　　　　　　　　　　九十一年度易字第四四六號
　　公　訴　人　臺灣高雄地方法院檢察署檢察官
　　被　　　告　乙○○
右列被告因偽造文書案件，經檢察官提起公訴（九十一年度偵字第一四四０號），本
院判決如左：
    主  文
乙○○共同偽造公印文，累犯，處有期徒刑參月，如易科罰金以參佰元折算壹日。
偽造之「甲○○」國民身分證壹枚沒收。
    事  實
一、乙○○曾於民國（下同）八十二年間因盜罪案件，經本院判處有期徒刑三年八月
    ，於八十二年十月二十九日確定，於八十五年十一月二十六日假釋保護管束期滿
    ，未經撤銷假釋視為執行完畢，猶不知悔改，因其殺人未遂案件未到案執行殘刑
    經臺灣高雄地方法院檢察署通緝中，為躲避警察臨檢掩飾身分，竟與綽號「阿呆
    」之不詳姓名年籍成年男子共同基於偽造公印文、偽造身分證明文件之國民身分
    證之犯意聯絡，於九十年八月間某日，在高雄市新興區南華市場，由乙○○將其
    本人之相片一張及新台幣二萬元交予「阿呆」，由「阿呆」在不詳時間、地點，
    依其所取得「甲○○」之年籍及國民身分證統一編號等資料，將乙○○之相片張
    貼於「仿正式國民身分證形狀、大小及內容之紙張」上，並偽造「內政部印」之
    公印文及「高雄縣政府」公印文（鋼印）於上開偽造之國民身分證上，而完成偽
    造「甲○○」之國民身分證一枚後，將該枚偽造之「甲○○」國民身分證交予乙
    ○○，足以生損害於「甲○○」、內政部、高雄縣政府及戶政主管機關對國民身
    分證資料管理之正確性。嗣於九十一年一月一日十五時四十五分許，乙○○在高
    雄市○○區○○路六五巷四二號前經警臨檢，乙○○即出示上開偽造之國民身分
    證而予以行使，旋為警識破而當場查獲，並扣得上開偽造之「甲○○」國民身分
    證一枚。
二、案經高雄市政府警察局移送台灣高雄地方法院檢察署檢察官偵查起訴。
    理  由
一、訊據被告乙○○對於右揭犯罪事實坦承不諱，核與被害人甲○○證述情節（見偵
    查卷第三頁）相符，並有甲○○之國民身分證、高雄縣鳳山市第一戶政事務所九
    十一年一月八日鳳一戶字第０九一００００一三四號函及附件甲○○之口卡片、
    退伍令、補領國民身證申請書附卷，及貼有被告相片之「甲○○」國民身分證一
    枚扣案可稽。被告之自白經查既與事實相符，自得採為論科之依據，事證明確，
    其犯行堪以認定。
二、按關於品行、能力、服務或其他相類之證書、介紹書，係指除例示性規定以外，
    所有公私機關所發給有關品行、能力、服務或其他相類之證書、介紹書而言，屬
    概括性規定，國民身分證係屬刑法第二百十二條關於身分之證明文件，「內政部
    印」公印文及「高雄縣政府」公印文（鋼印）則屬刑法第二百十八條第一項所規
    範表示內政部及高雄縣政府公署之公印文。核被告所為，係犯刑法第二百十二條
    、第二百十六條之行使偽造特種文書罪及第二百十八條第一項之偽造公印文罪（
    尚無證據證明有偽造公印之犯行）。被告就上開偽造特種文書及偽造公印文之犯
    行與綽號「阿呆」之不詳姓名年籍成年男子間，有犯意聯絡及行為分擔，均為共
    同正犯。被告偽造特種文書後復加以行使，偽造之低度行為應為行使之高度行為
    所吸收，不另論罪；其同時偽造「內政部印」公印文及「高雄縣政府」公印文（
    鋼印）各一枚，係以一行為接續為之，且其所侵害之法益均為國家法益，應為單
    純一罪。又按「偽造國民身分證並偽造內政部公印加蓋其上者，依司法院院解字
    第三○二○號解釋及司法院大法官會議釋字第八十二號解釋，應成立刑法第二百
    十二條及第二百十八條第一項之罪，並依同法第五十五條從一重處斷」，此有最
    高法院八十一年度台上字第一二二六號判決意旨可資參照，是被告所犯行使偽造
    特種文書罪與偽造公印文罪間有方法結果之牽連關係，應論以較重之偽造公印文
    罪。被告上開偽造公印文之犯行，雖未經檢察官起訴，惟該部分與已起訴之行使
    偽造特種文書罪部分具有牽連犯之裁判上一罪關係，本院自得一併審理，併此敘
    明。被告曾於八十二年間因盜罪案件，經本院判處有期徒刑三年八月，於八十二
    年十月二十九日確定，於八十五年十一月二十六日假釋保護管束期滿，未經撤銷
    假釋視為執行完畢，業據被告供明並有台灣高雄地方法院檢察署刑案資料查註記
    錄表、臺灣高等法院被告全國前案紀錄表在卷可憑，茲於執行完畢後五年以內再
    犯有期徒刑以上之本罪，為累犯，應依刑法第四十七條之規定加重其刑。審酌被
    告行使偽造之「甲○○」國民身分證之目的係為逃避警察臨檢，並未持以犯罪，
    且於犯罪後坦承犯行、深表悔意、態度良好等一切情狀，爰酌情量處如主文所示
    之刑，併諭知易科罰金之折算標準。扣案偽造之「甲○○」國民身分證一枚，為
    被告所有因犯罪所得之物，應依刑法第三十八條第一項第三款之規定宣告沒收，
    至偽造之「甲○○」國民身分證上「內政部印」公印文及「高雄縣政府」公印文
    （鋼印）各一枚，係屬偽造國民身分證之一部分，因偽造之「甲○○」國民身分
    證一枚業已宣告沒收，則其上偽造之公印文自無庸再重覆宣告沒收，併予敘明。
據上論斷，應依刑事訴訟法第二百九十九條第一項前段，刑法第二十八條、第二百十
六條、第二百十二條、第二百十八條第一項、第五十五條、第四十七條、第四十一條
第一項、第三十八條第一項第三款，罰金罰鍰提高標準條例第一條前段、第二項，判
決如主文。
中      華      民      國    九十一    年      二      月    二十七    日
                                      臺灣高雄地方法院刑事第三庭
                                          法  官  孫  啟  強
右正本證明與原本無異。
如不服本判決，應於判決送達後十日內，向本院提出上訴狀。
                                          書記官  盧  雅  婷
中      華      民      國  九十一    年      二      月    二十七    日
附錄本判決論罪科刑之法條：
刑法第二百十二條：
偽造、變造護照、旅券、免許證、特許證及關於品行、能力、服務或其他相類之證書
、介紹書，足以生損害於公眾或他人者，處一年以下有期徒刑、拘役或三百元以下罰
金。
刑法第二百十六條：
行使第二百十條至第二百十五條之文書者，依偽造、變造文書或登載不實事項或使登
載不實事項之規定處斷。
刑法第二百十八條第一項：
偽造公印或公印文者，處五年以下有期徒刑。
